【裁判字號】    99,抗,812
【裁判日期】    990607
【裁判案由】    聲請避
【裁判全文】
臺灣高等法院民事裁定                   99年度抗字第812號
抗  告  人  乙○○
上列抗告人因聲請司法事務官迴避事件，對於中華民國99年4月3
0日臺灣桃園地方法院99年度聲字第335號裁定提起抗告，本院裁
定如下：
    主  文
抗告駁回。
抗告程序費用由抗告人負擔。
    理  由
一、抗告人於原法院聲請及抗告意旨以：臺灣桃園地方法院（下
    稱原執行法院）94年度執字第24776號伊與債權人幸福人壽
    保險股份有限公司（下稱幸福人壽公司）間清償債務強制執
    行事件（下稱系爭執行事件），伊於民國99年2月24日聲請
    將拍賣公告中部分建物之使用情形更正為不點交，詎承辦司
    法事務官（抗告人於聲請狀誤載為法官）甲○○竟單憑桃園
    縣政府警察局桃園分局95年5月8日桃警分刑字第0951022909
    號函覆內容，未就建物之使用現狀為調查，即函復「欠難准
    許」，影響伊之權益甚鉅。且甲○○明知幸福人壽公司對伊
    提起之損害賠償訴訟(臺灣桃園地方法院98年度桃簡字第144
    0號)，業經法院判決駁回，如伊獲勝訴確定判決，可以得向
    幸福人壽公司求償之新臺幣（下同）108萬元及薪資利息，
    與幸福人壽公司之債權互相抵銷，系爭執行事件即無庸執行
    ，竟未俟判決確定，執意定99年2月25日為第一次拍賣期日
    ，復因無人應買，再定99年3月25日為第二次拍賣期日。又
    伊與假扣押債權人聯邦銀行間並無任何往來紀錄可為假扣押
    之執行名義，由財團法人金融聯合徵信中心所調閱之信用報
    告亦無伊之欠款紀錄，甲○○偏袒幸福人壽公司，拒絕就伊
    於99年3月18日再次提起之異議狀為裁定及撤銷執行，致伊
    無法提起抗告。甲○○執行職務有偏頗幸福人壽公司之虞，
    為此聲請甲○○迴避執行系爭執行事件之職務云云。
二、原法院以：系爭執行事件既無停止執行之法定事由，即應繼
    續執行，且系爭執行事件之部分建物由抗告人自住，無庸變
    更拍賣條件為不點交，難認甲○○執行職務有偏頗之虞，爰
    裁定駁回抗告人之聲請。
三、按法官有民事訴訟法第32條各款所定應自行迴避之情形而不
    自行迴避者，或法官有同條所定以外之情形，足認其執行職
    務有偏頗之虞者，當事人得聲請法官迴避，為民事訴訟法第
    33條第1項第1款、第2款所明定。上開規定，依同法第39條
    規定，於法院書記官及通譯準用之。又依強制執行法第3條
    「強制執行事件，由法官或司法事務官命書記官督同執達員
    辦理之。本法所規定由法官辦理之事項，除拘提、管收外，
    均得由司法事務官辦理之。」及第30條之1「強制執行程序
    ，除本法有規定外，準用民事訴訟法之規定。」暨司法院訂
    頒之司法事務官辦理事務規範要點第7點「司法事務官辦理
    事務之迴避，依其所辦理事務，分別準用民、刑事訴訟法及
    其他法律關於迴避之規定」等規定，司法事務官辦理強制執
    行法規定由法官辦理之事項及書記官辦理強制執行事件時，
    如有民事訴訟法第32條各款所定應自行迴避之情形而不自行
    迴避，或有同條所定以外之情形，足認其執行職務有偏頗之
    虞之情形，當事人得聲請其迴避。次按「民事訴訟法第33條
    第1項第2款規定推事有應自行迴避而不自行迴避以外之情形
    ，足認其執行職務有偏頗之虞，據而聲請推事迴避者，應以
    推事對於訴訟標的有特別利害關係，或與當事人之一造有密
    切之交誼或嫌怨，或基於其他情形客觀上足疑其為不公平之
    審判者為其原因事實，若僅憑當事人之主觀臆測，或不滿意
    推事進行訴訟遲緩，或認推事指揮訴訟欠當，則不得謂其有
    偏頗之虞。」（最高法院69年臺抗字第457號判例意旨參照
    ）、「僅於訴訟進行中有所指揮或裁判，致當事人一造不利
    ，在主觀上疑其不公，自不能遽以偏頗為理由聲請拒卻。」
    （最高法院18年抗字第342號判例意旨參照）、「推事就
    當事人聲明之證據不為調查，不得即認其執行職務有偏頗之
    虞。」（最高法院27年抗字第304號判例意旨參照）。經查
    ：
  (一)按「點交之執行，係與因債權人之聲請而開始之查封拍賣程
    序分開，而構成另一執行程序」（最高法院55年臺抗字第32
    7 號判例意旨參照）。而占有之事實，執行法院於查封不動
    產時應於查封筆錄載明債務人或第三人占有之實際狀況（辦
    理強制執行事件應行注意事項第41項之1規定），是不動產
    於查封時係由債務人或第三人占有之實際狀況，執行法院應
    依職權調查，以為決定拍定後點交與否之依據，如第三人另
    主張本於其他法律關係有權占有查封之房屋，雖執行法院不
    得就第三人所主張之法律關係是否實在為實體上之審認，然
    仍應就第三人是否於查封前即占有之事實依職權調查明確後
    再決定拍定後是否點交（本院暨所屬法院84年度法律座談會
    民事執行類第19號研究意見參照）。抗告人於99年2月24日
    具狀聲請停止拍賣程序及變更拍賣條件為不點交，原執行法
    院經囑警協查結果以「該址現為債務人乙○○居住」，遂於
    99年3月2日以桃院永94執安字第24776號函復：「臺端聲請
    停止拍賣併變更拍賣條件，欠難准許」（本院卷第9頁背面
    ），揆諸強制執行法第99條第1項「債務人應交出之不動產
    ，現為債務人占有或於查封後為第三人占有者，執行法院應
    解除其占有，點交於買受人或承受人」規定，未可認原執行
    法院司法事務官甲○○執行系爭強制執行程序之職務有偏頗
    。
  (二)抗告人曾於系爭執行事件執行中，以提起債務人異議之訴為
    由，聲請臺灣桃園地方法院以96年度聲字第526號民事裁定
    准予供擔保後停止執行，經抗告人提供18萬6,294元擔保後
    ，停止系爭執行事件之強制執行程序。嗣該本案訴訟遞經臺
    灣桃園地方法院96年度勞訴字第19號判決及本院98年度勞上
    易字第17號判決分別駁回抗告人之訴及上訴確定；且幸福人
    壽公司另案請求抗告人賠償停止執行期間之利息損失18萬6,
    294元，亦經臺灣桃園地方法院98年度桃簡字第1440號民事
    簡易判決駁回，有上揭各該民事判決及民事裁定、提存書可
    稽（原法院卷第7-8頁、12-13頁、15-23頁、本院卷第10-11
    頁）。查該臺灣桃園地方法院98年度桃簡字第1440號民事簡
    易判決並未判決幸福人壽公司應給付抗告人108萬元及薪資
    利息，抗告人抗告意旨稱若上開判決確定後，其可向幸福人
    壽公司求償108萬元，而可與幸福人壽公司之債權互為抵銷
    ，系爭執行事件即無庸執行云云，自屬無據。況縱令抗告人
    對幸福人壽公司另有債權可主張抵銷，亦應依強制執行法第
    14條第1項規定提起債務人異議之訴，並依強制執行法第18
    條第2項規定聲請供擔保裁定停止強制執行程序，並非執行
    債務人對執行債權人一有可主張抵銷之債權，於向執行法院
    陳報後，執行法院即應停止強制執行程序。系爭執行事件既
    無停止執行之法定事由，依強制執行法第18條第1項「強制
    執行程序開始後，除法律另有規定外，不停止執行。」規定
    ，原執行法院司法事務官甲○○未准停止系爭執行事件之執
    行，難謂有執行職務偏頗之情形。
  (三)抗告意旨另以抗告人與假扣押債權人聯邦銀行間之假扣押債
    權有所爭議，而具狀聲明異議部分，非但抗告人就此未提出
    聲明異議狀以供查核，且該異議之聲明亦非強制執行法第18
    條第2項所定得停止強制執行之原因，縱原執行法院司法事
    務官未調查或裁定停止強制執行程序，僅係得否依民事訴訟
    法第12條第1項之規定聲明異議，非可認原執行法院司法事
    務官甲○○執行職務有偏頗。
  (四)至系爭執行事件之執行標的物於拍定後，執行法院因故無法
    核發權利移轉證書，致拍定人無法取得房地使用收益而負擔
    重利損失，屬拍定人得否另行主張權益之範疇，尚不構成系
    爭執行程序應予停止及應撤銷拍賣之事由。
四、綜上所述，抗告人所指上開各節，均屬原執行法院司法事務
    官就系爭執行程序之進行及處置事項，乃抗告人得否依強制
    執行法第12條規定聲明異議或循其他訴訟或非訟途徑以為救
    濟。此外，抗告人並未具體指摘原執行法院司法事務官甲○
    ○就系爭執行程序之執行職務行為，有何偏頗幸福人壽公司
    之情形，其聲請甲○○迴避，即屬無據。原法院裁定駁回抗
    告人之聲請，核無不合。抗告意旨仍執陳詞指摘原裁定不當
    ，求予廢棄，為無理由，應予駁回。
五、據上論結，本件抗告為無理由，爰裁定如主文。
中    華    民    國    99    年    6     月    7     日
                    民事第十四庭
                        審判長法  官    林金村
                              法  官    湯美玉
                              法  官    王麗莉
正本係照原本作成。
本裁定除以適用法規顯有錯誤為理由外，不得再抗告。如提起再
抗告，應於收受後10日內委任律師為代理人向本院提出再抗告狀
。並繳納再抗告費新台幣１千元。
中    華    民    國    99    年    6     月    7     日
                              書記官    余姿慧

司法院資訊處製作；財團法人民間司法改革基金會備份。
